【裁判字號】    99,事聲,330
【裁判日期】    991116
【裁判案由】    消債聲明異議
【裁判全文】
臺灣高雄地方法院民事裁定             99年度事聲字第330號
異  議  人  萬榮行銷顧問股份有限公司
法定代理人  甲○○
相  對  人  乙○○
即  債務人
上列異議人因相對人聲請更生事件，對於民國99年8 月11日本院
98年度司執消債更字第958 號裁定提出異議，本院裁定如下：
    主  文
異議駁回。
    理  由
一、異議意旨略以：相對人自陳每月薪資為新台幣（下同）17,0
    00元，然其於申辦現金卡時自陳於欣昌租車行擔任會計，年
    收入360,000 元，平均每月收入30,000元，而相對人尚屬中
    壯年，且具有會計實務之專才，其收入仍應有增加之空間，
    相對人僅謀求每月收入17,000元之工作，無異鼓勵大眾於更
    生時製造低薪之假象，於更生方案認可後再謀求高薪之工作
    ，顯有製造法律漏洞之嫌，有違公序良俗；再者，原裁定認
    可之更生方案清償成數僅30.62%，清償金額僅83萬元，相對
    人即可免除190 萬餘元之債務，實未能平衡債權人與債務人
    之權益及義務。是原裁定認可之更生方案，對異議人並非公
    允，爰依法提出異議等語。
二、按消費者債務清理條例（下稱消債條例）之制定，乃為使負
    債務之消費者得依本條例所定程序清理其債務，以調整其與
    債權人及其他利害關係人之權利義務關係，保障債權人之公
    平受償，謀求消費者經濟生活之更生，進而健全社會經濟之
    發展；債務人有薪資、執行業務所得或其他固定收入，法院
    認更生方案之條件公允者，得不經債權人會議可決，逕依債
    務人之聲請或依職權以裁定認可更生方案。消債條例第1條
    、第64條第1 項分別定有明文。是以，除有消債條例第63條
    第1 項、第64條第2 項所定之情形外，法院得斟酌裁量認可
    更生方案。再者，債務人之更生方案應否准許，係以是否公
    允為斷，而所謂公允，應審酌債權人與債務人之利益衡平、
    債務人之償債能力與清償誠意以及社會公益等因素為綜合判
    斷，非以還款期間、還款成數及數額為絕對標準。
三、經查：
  (一)相對人自民國96年起迄今均於自助餐店擔任助手，每月收入
    約為17,000元，名下有投資1 筆，投資金額10元，業據相對
    人陳報明確，有收入證明書、財政部高雄市國稅局97年、98
    年度綜合所得稅各類所得資料清單可考（消債更卷第74頁、
    司執消債更卷第120 至122 頁）。以內政部公告99年度高雄
    市每人每月最低生活費11,309元之標準計算，相對人於更生
    方案所列每月個人必要生活費8,267 元，尚屬合理。相對人
    每月收入於扣除必要支出後，剩餘8,733 元，相對人提出每
    月為1 期，分96期，按月清償8,733 元，清償成數30.62%之
    更生方案，可見相對人已緊縮開支，盡最大努力與誠信而為
    清償。又依債權表所示，相對人積欠債務總額2,737,906 元
    ，其中本金為1,545,184 元，相對人依更生方案清償之債務
    金額838,368 元，約本金債務之54% ，應已衡平債權人權益
    。異議意旨謂相對人提出之更生方案，清償成數僅30.62%，
    顯屬過低，對各債權人顯失公允云云，並無可採。
  (二)異議意旨另主張相對人尚屬中壯年，且具有會計實務之專才
    ，其收入仍應有增加之空間，相對人僅謀求月收入17,000元
    之工作，製造低薪之假象，大鑽法律漏洞，顯有違公序良俗
    云云。相對人曾於91年12月18日申請現金卡時自陳任職欣昌
    租車行之會計，每月收入約30,000元乙情，固有申請書在卷
    可按。然更生方案是否允當，應係斟酌現時債務人之固定收
    入及必要支出而定之。相對人自96年起迄今均於自助餐店擔
    任助手，每月收入17,000元，已如前述。是以，相對人以其
    每月收入17,000元為基礎，提出更生方案，自無不妥。又個
    人之就業條件，能否覓得相當之職業、獲得對等之報酬，常
    繫諸於整體經濟環境及就業市場需求等因素，要非個人意願
    所能控制。相對人係50年8 月12日生，現年49歲，專科畢業
    ；對照現今大學畢業生多數僅能覓得薪資約22,000工作之情
    形，以相對人之條件，相對人於自助餐店擔任助手，每月收
    入17,000元，要難謂不相當或有刻意以低薪清償債務之情形
    。況且，相對人於聲請更生前，自96年間起即於自助餐店擔
    任助手，應無刻意因應更生之聲請而更換工作之情形，異議
    意旨前述主張，洵非可採。
四、綜上所述，相對人已盡其最大之努力及誠信，所提出更生方
    案之清償條件經核尚屬公允、適當、可行，且無不應認可之
    消極事由存在。原裁定就相對人所提之更生方案予以認可，
    並無違誤。異議意旨指摘原裁定不當，求予廢棄，為無理由
    ，應予駁回。
五、依消費者債務清理條例第15條、民事訴訟法第240 條之4 第
    3 項後段，裁定如主文。
中    華    民    國    99    年    11    月    16    日
                  民事第三庭    法  官  陳宛榆
上為正本係照原本作成
如不服本裁定，應於裁定送達後10日內，以書狀向本院提出抗告
，並繳納抗告費新臺幣1千元
中    華    民    國    99    年    11    月    16    日
                                書記官  周耿瑩

司法院資訊處製作；財團法人民間司法改革基金會備份。
